臺灣基隆地方法院基隆簡易庭民事判決
110年度基簡字第1078號
原      告  許儷瓊  
訴訟代理人  陳明宗律師
複代理人    王振屹律師
被      告  謝明宏  


上列當事人間遷讓房屋等事件，本院於民國110年12月13日言詞
辯論終結，判決如下：
    主  文
被告應將門牌號碼基隆市○○區○○街○○號一樓房屋騰空遷讓返還原
告。
被告應給付原告新臺幣壹拾萬肆仟伍佰元，及自民國一百一十年
十一月二十七日起至清償日止，按年息百分之五計算之利息。暨
自民國一百一十年八月十日起至返還第一項所示房屋之日止，按
月給付原告新臺幣壹萬壹仟伍佰元。
訴訟費用新臺幣壹萬壹仟零玖拾捌元由被告負擔。
本判決得假執行，但被告如以新臺幣壹佰零壹萬參仟貳佰玖拾參
元為原告預供擔保，得免為假執行。
    事實及理由
壹、程序部分
    按訴狀送達後，原告不得將原訴變更或追加他訴，但請求之
    基礎事實同一、擴張或減縮應受判決事項之聲明者，不在此
    限，民事訴訟法第255條第1項第2、3款定有明文。原告起訴
    時，訴之聲明為：㈠被告應將門牌號碼基隆市○○區○○街00號1
    樓房屋（下稱系爭房屋）騰空遷讓返還原告。㈡被告應給付
    原告新臺幣(下同)104,500元，並自民國110年8月10日起至
    遷讓房屋之日止，按月給付原告11,500元及按週年利率百分
    之20計算之利息。㈢願供擔保，請准宣告假執行。㈣訴訟費用
    由被告負擔。嗣於本院110年12月13日言詞辯論期日，原告
    就上開訴之聲明㈡部分，更正為：被告應給付原告104,500元
    ，及自起訴狀繕本送達翌日起至清償日止，按年息百分之5
    計算之利息。暨自110年8月10日起至返還系爭房屋之日止，
    按月給付原告11,500元。查原告上開訴之變更，其請求之基
    礎事實同一，且屬減縮應受判決事項之聲明，參以首開規定
    ，應予准許。
貳、實體部分
一、原告起訴主張：
　　兩造於109年2月10日簽訂房屋租賃契約，約定將原告所有之
    系爭房屋出租予被告，租期自109年2月10日起至110年2月9
    日止，每月租金11,500元，每3個月（10日前）繳付租金，
    水、電、瓦斯費由承租人負擔；復於110年3月12日簽訂房屋
    租賃契約，租期自110年2月10日至111年12月9日，每月租金
    11,500元，水、電、瓦斯費由承租人負擔（上開房屋租賃契
    約合稱系爭租賃契約）。詎被告僅給付109年2月至7月共6個
    月之租金，及押租金13,500元，另109年8月至10月共3個月
    之租金，被告僅給付20,000元，其餘租金均未給付，迄至11
    0年7月10日止，被告遲付租金已達9個月，扣除押租金13,50
    0元後，尚欠租金合計104,500元（計算式：14,500元＋103,5
    00元－13,500元＝104,500元），仍逾9個月之租額。經原告以
    士林後港郵局189號存證信函（下稱系爭存證信函）催告被
    告於5日內付清，屆期如未付清，系爭租約即行終止，系爭
    存證信函已於110年8月6日送達於被告，惟被告屆期仍未清
    償租金，系爭租賃契約於110年8月12日即已終止。原告於11
    0年8月12日系爭租賃契約終止前，得請求被告給付租金，於
    110年8月12日系爭租賃契約終止後，因被告繼續使用系爭房
    屋，而受有相當於租金之利益，原告得請求被告給付不當得
    利，爰依租賃契約及不當得利等法律關係提起本件訴訟，並
    聲明：㈠被告應將系爭房屋騰空遷讓返還予原告。㈡被告應給
    付原告104,500元，及自起訴狀繕本送達翌日起至清償日止
    ，按年息百分之5計算之利息。暨自110年8月10日起至返還
    系爭房屋之日止，按月給付原告11,500元。㈢願供擔保，請
    准宣告假執行。㈣訴訟費用由被告負擔。
二、被告抗辯略以：
　　積欠原告之數字我還沒有核對，而系爭租賃契約還沒終止，
    還沒有到期。系爭房屋已經承租好幾年了，在這個社區打下
    工作基礎，如果離開生存可能會有問題，錢的問題我跟屋主
    來往這麼久，有延過沒有欠過，是在109年時付了20,000元
    給原告，後面拖到現在因為沒有進帳所以沒有再付，請原告
    通融等語。
三、本院之判斷：
　㈠原告主張兩造成立系爭租賃契約，被告迄至110年7月10日止
    遲付租金已達9個月，於扣除押租金13,500元後，尚積欠租
    金合計104,500元，仍逾9個月之租額等情，業據提出系爭租
    賃契約、存摺內頁節本等件影本為證，被告對於確有簽訂系
    爭租賃契約及積欠原告租金等情，並無爭執。被告雖辯稱：
    積欠租金數額還沒有核對云云，惟按當事人主張有利於己之
    事實者，就其事實有舉證之責任。但法律別有規定，或依其
    情形顯失公平者，不在此限。民事訴訟法第277條定有明文
    。次按請求履行債務之訴，原告就其所主張債權發生原因之
    事實，固有舉證之責任，若被告自認此項事實而主張該債權
    已因清償而消滅，則清償之事實，應由被告負舉證之責任，
    此觀民事訴訟法第277條之規定自明（最高法院28年渝上字
    第1920號判決意旨可資參照）。本件被告對於確有承租系爭
    房屋之事實既無爭執，被告即有給付租金之義務，則被告倘
    若主張已清償租金，依前揭說明，即應由被告就清償之事實
    負舉證責任。惟被告除所述109年給付2萬元租金予原告外（
    此部分與原告主張被告於109年9月1日給付20,000元租金之
    事實相符），被告並未具體指明並舉證證明有何其他給付而
    清償租金之事實，僅空言辯稱：尚未核對金額云云，自難採
    認。是以，原告主張之此部分事實堪信為真。
　㈡按承租人應依約定日期，支付租金；承租人租金支付有遲延
    者，出租人得定相當期限，催告承租人支付租金，如承租人
    於其期限內不為支付，出租人得終止契約；租賃物為房屋者
    ，遲付租金之總額，非達2個月之租額，不得依前項之規定
    ，終止契約，其租金約定於每期開始時支付者，並應於遲延
    給付逾2個月時，始得終止租約；承租人於租賃關係終止後
    ，應返還租賃物。民法第439條前段、第440條第1項、第2 
    項、第455條前段定有明文。次按出租人非因左列情形之一
    ，不得收回房屋：三、承租人積欠租金額，除擔保金抵償外
    ，達2個月以上時，土地法第100條第3款定有明文。再按出
    租人因承租人遲延給付租金，定期催告其履行，同時表明如
    於期限內不履行，契約即為終止，係附有停止條件之終止租
    約之意思表示，如承租人逾期仍不履行，則條件成就，即發
    生終止租約之效力，無須再另為終止租約之意思表示，最高
    法院87年度台簡上字第7號裁定參照。經查，本件被告積欠
    租金達2個月以上，業如前述。而原告主張已以系爭存證信
    函催告被告於5日內給付租金，系爭存證信函已於110年8月6
    日送達於被告等情，業據原告提出系爭存證信函及掛號郵件
    收件回執影本為憑，且為被告所無爭執。惟被告屆期仍未清
    償積欠之租金，參以首開說明，應認系爭租賃契約於催告期
    間屆滿後之110年8月12日終止。從而，原告依租賃之契約關
    係，請求被告騰空遷讓返還系爭房屋，及給付積欠租金（10
    4,500元及法定遲延利息，暨自110年8月10日起110年8月11
    日止按月給付原告11,500元），為有理由。次查，兩造間系
    爭租賃契約既於110年8月12日終止，被告自110年8月12日起
    占有系爭房屋即無法律上正當權源，係無法律上原因獲得相
    當於租金之利益，致原告受損害，是原告依民法不當得利之
    規定，請求被告給付自系爭租賃契約終止後之110年8月12日
    起至返還系爭房屋之日止，按月給付原告11,500元，亦屬有
    據。
四、綜上，原告依租賃契約及民法不當得利之規定，請求被告騰
    空遷讓系爭房屋，並給付積欠之租金104,500元，及自起訴
    狀繕本送達翌日即110年11月27日起至清償日止，按年息百
    分之5計算之利息，暨自110年8月10日起至返還系爭房屋之
    日止，按月給付原告11,500元，為有理由，應予准許。
五、本件訴訟費用即第一審裁判費11,098元，由敗訴之被告負擔
    。
六、本件係民事訴訟法第427條第2項第1款因建築物定期租賃關
    係所生之爭執涉訟，本院為被告敗訴判決，應依同法第389 
    條第1項第3款規定，依職權宣告假執行，並依同法第392條
    第2項規定，依職權宣告被告預供擔保，得免為假執行。
參、據上論結，本件原告之訴為有理由，依民事訴訟法第436條
    第2項、第78條、第87條第1項、第389條第1項第3款、第392
     條第2項，判決如文。
中    華    民    國   110    年    12    月    30    日
                  基隆簡易庭法  官  高偉文
以上正本係照原本作成。
對於本件判決如有不服，應於收受送達後20日內向本院提出上訴
書狀，上訴於本院合議庭，並按他造當事人之人數附具繕本。如
委任律師提起上訴者，應一併繳納上訴審裁判費。
中    華    民    國   110    年    12    月    30    日
                            書記官  蕭靖蓉